臺灣高等法院臺南分院刑事判決　　　　100年度上訴字第254號
上　訴　人　臺灣臺南地方法院檢察署檢察官
上　訴　人
即　被　告　吳炳昌
指定辯護人　本院公設辯護人郭忠生
上列上訴人因被告強盜案件，不服臺灣台南地方法院99年度訴字
第430號中華民國99年12月23日第一審判決 （起訴案號：臺灣台
南地方法院檢察署99年度偵字第1920號），提起上訴，本院判決
如下：
    主  文
上訴駁回。
    事  實
一、緣吳冠霖因與陳秀麗先前有金錢借貸關係，得知陳秀麗常與
    較為年長友人至臺南市○區○○路619巷12號處打麻將，得
    手較易，竟與吳炳昌共同基於意圖為自己不法所有之犯意聯
    絡，計畫至上址洗劫財物，於民國(下同)99年1月23日21時
    45分許，先由吳炳昌以「阿凱朋友」名義，持吳冠霖所使用
    之0000000000號行動電話撥打至陳秀麗使用之0000000000號
    行動電話，向陳秀麗佯稱要清償先前所借金錢並表示自己已
    到達該處，要求陳秀麗至屋外收受款項，陳秀麗不疑有他開
    門後，吳冠霖旋即與吳炳昌分持不具殺傷力，但客觀上已足
    以對人之生命身體安全構成威脅，且具有危險性而供兇器使
    用之玩具手槍各一把（槍枝管制編號分別為0000000000號、
    0000000000號）進入屋內，嚇令在場之陳秀麗、杜涂淑真、
    蔡懿梅及田荷君等人「不要動、趴下」，致使陳秀麗等人不
    能抗拒後，強盜如附表所示之財物，得手後旋即分別騎乘機
    車逃逸，並相約在臺南市○區○○路二段196號前會合，再
    返回臺南市○區○○路二段196號7樓之三吳冠霖住處分贓。
    嗣經警於99年1月25日15時30分許，持台灣台南地方法院核
    發之搜索票，搜索吳冠霖住處，發現已遭撕毀，內有陳秀麗
    簽名之電話單、並扣得吳冠霖所有供犯案之玩具手槍二把，
    及於同日19時45分，至吳炳昌位於臺南市○○路○段703巷7
    之1號2樓住處，扣得贓款新臺幣一萬零五百元，始查知上情
    。
二、案經臺南市警察局第六分局報告臺灣臺南地方法院檢察署檢
    察官偵查起訴。
    理  由
一、認定犯罪事實所憑之證據及理由
（一）公訴人、被告及辯護人，均同意下述之供述或非供述證據
      之證據能力，本院審酌前開證據之作成或取得之狀況，並
      無非法或不當取證之情事，且亦無顯不可信之情況，並無
      證據力明顯過低之情形，復經本院於審判期日就上開證據
      依法進行調查、辯論，依刑事訴訟法第159條之5規定，均
      具有證據能力，合先敘明。
（二）訊據被告被告吳炳昌對於上開犯罪事實坦承不諱（見本院
      100年5月11日審判筆錄），核與證人即共犯吳冠霖、證人
      陳秀麗、杜涂淑真、蔡懿梅及田荷君之證述情節相符，並
      有扣案之玩具手槍二把、贓款一萬零五百元、陳秀麗持用
      之0000000000通聯調閱查詢單（99年偵字第1920號卷，下
      稱偵二卷，第91至106頁 ）、臺南市警察局第六分局大林
      派出所刑案現場測繪圖（見臺南市警察局第六分局卷，下
      稱警一卷，第27頁）、刑案現場照片二張（警一卷第28頁
      ）、0123專案蒐證照片四張（即已遭撕毀內有陳秀麗簽名
      之電話單，警一卷第52頁、第53頁）、搜索查證之照片七
      張（偵二卷，第62至65頁）、內政部警政署刑事警察局99
      年2月25日刑鑑字第0990017260號鑑定書（偵二卷第108至
      111頁）等在卷可稽。
二、對於被告辯解本院之判斷
（一）被告辯解要旨
      被告於本院準備程序時辯稱：伊並非存心要搶，伊只是要
      幫吳冠霖云云。公設辯護人於本院審理時另為被告辯稱：
      吳冠霖係邀被告吳炳昌持玩具手槍恐嚇陳秀麗將錢借給吳
      冠霖，但至陳秀麗住處屋內，發現有人打麻將，桌上有錢
      ，才臨時起意的，不是故意去強盜云云。
（二）不採的理由
      被告吳炳昌既與共犯吳冠霖，分持具有危險性而供兇器使
      用之玩具手槍各一把，致使陳秀麗陳秀麗、杜涂淑真、蔡
      懿梅及田荷君等人不能抗拒後，強盜如附表所示之財物，
      被告吳炳昌且參與分贓，此由警方於吳炳昌前述住處扣得
      贓款新臺幣一萬零五百元之事實可以證明，足見被告吳炳
      昌於動手行搶時，已具有不法所有之意圖及強盜之故意，
      其「並非存心要搶，只是要幫吳冠霖」之所辯，顯係避卸
      之詞，不足採信。又看到錢時才臨時起意強盜，仍不影響
      其強盜故意之成立，即不影響強盜罪之成立，公設辯護人
      之所辯，亦不足採。
三、論罪科刑之理由
（一）按刑事法加重要件中所稱之兇器，乃泛指得供為殺、傷人
      之生命、身體之一切器物而言。具有殺傷力之槍枝，為兇
      器，斯不待言；不具有殺傷力之玩具槍枝，倘依其材質，
      足以資為施暴、毆人、行兇之器具，仍該當兇器之概念（
      最高法院98年臺上字第346號刑事判決參照 ）。本案被告
      所持之玩具手槍，經鑑定後，雖認不具殺傷力，惟經原審
      勘驗後，彈匣均為金屬材質，編號0000000000號槍枝重量
      為六０三公克、編號0000000000號槍枝重量為六五八公克
      ，以上開二把槍枝之重量，及質地堅硬之金屬材質觀之，
      倘持之敲打人體，足致相當之傷害，客觀上足以對人之生
      命身體安全構成威脅，依前開實務見解，應認已屬兇器。
      是核被告吳炳昌對陳秀麗、杜涂淑真及蔡懿梅所為，均係
      犯刑法第330條第1項之攜帶兇器強盜罪，對田荷君所為，
      則係犯刑法第330條第2項 、第1項之攜帶兇器強盜未遂罪
      。被告吳炳昌與共犯吳冠霖二人就上開犯行，有犯意聯絡
      及行為分擔，均為共同正犯。被告以一強盜行為，同時強
      盜陳秀麗等人財物既遂及未遂，侵犯不同人法益，觸犯構
      成要件相同之三個攜帶兇器強盜罪及一個攜帶兇器強盜未
      遂罪，為想像競合犯，應從重論以一個加重強盜既遂罪。
（二）原審依上開事證，適用前述法律，並審酌被告吳炳昌受共
      犯吳冠霖之邀，同持兇器強盜，造成被害人等心理受到嚴
      重驚嚇，財物上亦受到相當之損失，殊屬不該，惟被告犯
      後坦認犯行，且犯案時尚未使用暴力，部分贓款亦經被告
      吳炳昌主動交由警察扣案，被害人所受損失可稍獲彌補等
      一切情狀，量處被告吳炳昌處有期徒刑柒年貳月。並以扣
      案玩具手槍貳把及未扣案之0000000000號行動電話（含SI
      M卡），均為共犯吳冠霖所有，且供本案犯罪之用（00000
      00000號門號，為被告吳炳昌所申請供共犯吳冠霖使用）
      ，業據被告吳炳昌及共犯吳冠霖供承在卷，均應依刑法第
      38條第1項第2款規定宣告沒收。經核認事用法均無不合，
      量刑亦屬妥當，被告上訴認為量刑過重，為無理由，應予
      駁回。
四、適用法律
    刑事訴訟法第368條。
本案經檢察官江守權到庭執行職務。
中    華    民    國   100    年    5     月    25    日
                   刑事第三庭   審判長法  官  陳義仲
                                      法  官  張季芬
                                      法  官  蔡勝雄
以上正本證明與原本無異。
如不服本判決應於收受送達後10日內向本院提出上訴書狀，其未
敘述上訴理由者，並得於提起上訴後10日內向本院補提理由書（
均須按他造當事人之人數附繕本）「切勿逕送上級法院」。
                                      書記官  汪姿秀
中    華    民    國   100    年    5     月    25    日
附錄本判決論罪科刑法條：
中華民國刑法第330條
（加重強盜罪）
犯強盜罪而有第321條第1項各款情形之一者，處7年以上有期徒
刑。
前項之未遂犯罰之。
附表
 ┌──┬────┬───────────────────┐
 │編號│ 被害人 │             損失財物                 │
 ├──┼────┼───────────────────┤
 │ 1  │ 陳秀麗 │手提包1個（內有身分證、印章、健保卡、 │
 │    │        │殘障手冊、車牌號碼0788-LV號自小客車行 │
 │    │        │車執照、強制責任保險卡、信用卡6張，即 │
 │    │        │：台新銀行、中國信託銀行、國泰世華銀行│
 │    │        │、荷蘭銀行、遠東商業銀行、花旗銀行）及│
 │    │        │現金新臺幣1萬2千元。                  │
 ├──┼────┼───────────────────┤
 │ 2  │杜涂淑真│手提包1個（內有0000000000號行動電話） │
 │    │        │及現金新臺幣1萬元。                   │
 ├──┼────┼───────────────────┤
 │ 3  │ 蔡懿梅 │現金新臺幣4萬多元。                   │
 └──┴────┴───────────────────┘